【裁判字號】    98,易,378
【裁判日期】    980430
【裁判案由】    詐欺
【裁判全文】
臺灣高雄地方法院刑事判決               98年度易字第378號
    公  訴  人  臺灣高雄地方法院檢察署檢察官
    被      告  丁○○
上列被告因詐欺案件，經檢察官提起公訴（97年度偵字第19896
號），被告經訊問後為有罪之陳述，經合議庭裁定由受命法官獨
任進行簡式審判程序，並判決如下：
    主  文
丁○○幫助犯詐欺取財罪，處有期徒刑月，如易科罰金，以新
台幣壹仟元折算壹日，減為有期徒刑壹月又拾伍日，如易科罰金
，以新台幣壹仟元折算壹日。
    事實及理由
一、本件被告丁○○所犯係死刑、無期徒刑、最輕本刑為3 年以
    上有期徒刑以外之罪，其於準備程序中就被訴事實為有罪之
    陳述，經受命法官告知簡式審判程序之旨，並聽取公訴人及
    被告之意見後，認宜進行簡式審判程序，依刑事訴訟法第27
    3 條之1 第1 項規定，經合議庭裁定由受命法官獨任進行簡
    式審判程序，合先敘明。
二、丁○○明知提供自身所申設之行動電話門號之SIM 卡予他人
    ，有遭他人利用作為詐騙工具之可能，竟仍不違背其本意，
    而基於幫助他人詐欺之不確定故意，於民國95年7 月14日之
    某時，在台北縣板橋市中山公園某處，以不詳代價，將其前
    於95年7 月7 日在址設台北縣永和市○○路○段81號之通訊
    企業社所申請之威寶電信股份有限公司之行動電話門號0000
    000000號之SIM 卡（下稱本件門號之SIM 卡），交付予真實
    姓名、年籍不詳之成年人及其所屬詐騙集團成員使用。嗣該
    詐騙集團成員在取得本件門號之SIM 卡後，即基於共同意圖
    為自己不法所有之犯意聯絡，分別於95年8 月28、29日以本
    件門號之SIM 卡，撥打電話給乙○○、丙○○，均佯稱係其
    友人急需用錢云云，致乙○○、丙○○均不疑有他而陷於錯
    誤，而各依要求轉帳新台幣（下同）4 萬元、2 萬元至中華
    郵政股份有限公司新屋郵局00000000000000號（起訴書誤繕
    為00000000000000號）帳戶內，旋乙○○、丙○○均發覺受
    騙，而報警處理，始循線查悉上情。案經桃園縣政府警察局
    楊梅分局報告臺灣桃園地方法院檢察署轉呈台灣高等法院檢
    察署令轉臺灣高雄地方法院檢察署檢察官偵查起訴。
三、本件證據部分除補充：「被告於本院準備程序及審判程序中
    之陳述」（見本院卷第18、25反面頁），餘均引用檢察官起
    訴書所載（如附件）。訊據被告對上揭事實坦承不諱，且有
    上開附件所示之證據可佐，足認被告之自白與事實相符，被
    告丁○○確有幫助詐欺之行為，本案事證已臻明確，被告丁○○前揭犯行洵堪認定，應依法論科。
四、按刑法上之幫助犯，係對於犯罪與正犯有共同之認識，而以
    幫助之意思，對於正犯資以助力，而未參與實施犯罪之行為
    者而言，循此而論，如未參與實施犯罪構成要件之行為，且
    係出於幫助之意思提供助力，即屬幫助犯。被告丁○○將本
    件門號之SIM 卡提供上開詐欺集團使用，雖然該詐欺集團得
    基於共同詐欺取財之犯意，向被害人乙○○、丙○○施以詐
    術而詐得財物，並以被告丁○○提供之前揭SIM 卡供作聯絡
    被害人乙○○、丙○○之用，以規避檢警機關之追緝，而遂
    行詐欺取財之犯行，然被告丁○○單純提供本件門號之SIM
    卡供人使用之行為，並不等同於向被害人乙○○、丙○○施
    以欺罔之詐術行為，且亦無證據證明被告丁○○有參與詐欺
    取財犯行之構成要件行為，參照前述說明，自應論以幫助犯
    ，是核被告丁○○所為，係犯刑法第30條第1 項、第339 條
    第1 項之幫助詐欺取財罪，並酌依刑法第30條第2 項之規定
    ，按正犯之刑減輕之。又被告係以一個提供本件門號SIM 卡
    之幫助行為，同時幫助詐欺集團詐得上開2 位被害人之財物
    ，係一行為而觸犯2 個幫助詐欺取財既遂罪，為想像競合犯
    ，應從幫助詐欺取財既遂罪之一罪論斷。
五、爰審酌當今不法份子詐騙手法不斷翻新，行徑猖獗，惟為避
    免追查，均以使用人頭帳戶、手機門號以達其詐取財物之手
    法，嚴重危害人與人間互信基礎及社會安寧秩序，被告提供
    本件門號之SIM 卡與他人，使不法份子藉此方式，再取得人
    頭帳戶，輕易於詐騙後取得財物，致檢警難以追緝，助長詐
    騙之犯罪風氣，且因而致被害人乙○○、丙○○分別受有上
    開損害，行為殊不可取，惟被告犯後坦承犯行，態度尚可及
    被告犯罪之動機、目的、前科素行、手段、所生危害、智識
    程度、生活狀況等一切情狀，量處如主文所示之刑，並諭知
    易科罰金之折算標準。又查被告犯罪行為時間，係在96年4
    月24日以前，且於98年2 月27日始經本院通緝，於98年4 月
    1 日緝獲等情，有本院通緝稿、台北縣政府警察局海山分局
    通緝案件移送書所附資料在卷可查（見本院97年度審易字第
    2454號卷第31、36至44頁），足認被告符合中華民國96年罪
    犯減刑條例第2 條第1 項第3 款規定，應減其宣告刑二分之
    一如主文所示，並再諭知易科罰金之折算標準，以資懲戒。
據上論斷，應依刑事訴訟法第273 條之1 第1 項、第284 條之1
、第299 條第1 項前段、第310 條之2 、第454 條第2 項，刑法
第339 條第1 項、第30條、第55條、第41條第1 項前段，刑法施
刑法第1 條之1 ，中華民國96年罪犯減刑條例第2 條第1 項第3
款、第7 條，判決如主文。
本案經檢察官甲○○到庭執行職務。
中    華    民    國    98    年    4     月    30    日
                  刑事第十一庭  法  官  何佩陵
以上正本證明與原本無異。
如不服本判決應於收受送達後10日內向本院提出上訴書狀，並應
敘述具體理由；如未敘述上訴理由者，應於上訴期間屆滿後20日
內向本院補提理由書（均須按他造當事人之人數附繕本）「切勿
逕送上級法院」。
中    華    民    國    98    年    4     月    30    日
                                書記官  鍾淑美
附錄
中華民國刑法第339條第1項
意圖為自己或第三人不法之所有，以詐術使人將本人或第三人之
物交付者，處 5 年以下有期徒刑、拘役或科或併科 1 千元以下
罰金。


司法院資訊處製作；財團法人民間司法改革基金會備份。
